臺灣臺南地方法院刑事判決　　　　　　　　　　　　九十一年度交易字第二三八號
　　公　訴　人　臺灣台南地方法院檢察署檢察官
　　被　　　告　甲○○
右列被告因公共危險等案件，經檢察官提起公訴（九十一年度偵字第七六五二號），
本院判決如左：
    主  文
甲○○服用酒類，不能安全駕駛動力交通工具而駕駛，累犯，處有期徒刑肆月，如易
科罰金，以佰元折算壹日；又因過失傷害人，累犯，處有期徒刑伍月，如易科罰金
，以佰元折算壹日。應執行有期徒刑柒月，如易科罰金，以佰元折算壹日
    事  實
一、甲○○曾於民國八十八年間因犯賭博罪，經本院判處有期徒刑三月確定，並於八
    十八年七月十六日易科罰金執行完畢，猶不知警惕，其於九十一年六月十五日下
    午二時許起，在台南縣佳里鎮鎮山里六十九號住處飲用啤酒三瓶後，本應注意飲
    酒後其吐氣所含酒精濃度超過每公升０‧二五毫克以上者，不得駕駛車輛，按其
    情節又非不能注意，其能注意竟疏未注意，於上處飲酒後吐氣所含酒精濃度高達
    每公升０‧三二毫克，已酒醉不能安全駕駛動力交通工具，詎甲○○仍不顧大眾
    行車之公共安全，於同日下午，酒後無照駕駛車號ＴＨ—５４３０號自用小客車
    ，沿台南縣佳里鎮○○路由北往南方向行駛，於同日下午五時二十五分許，行經
    延平路與建中街之無號誌交岔路口時，本應注意其並未考領汽車駕照不得行駛上
    路，且行車速度，依標誌或標線之規定，而行經無號誌之交岔路口，應減速慢行
    ，作隨時停車之準備及汽車行駛時，駕駛人應注意車前狀況，並隨時採取必要之
    安全措施，而依當時情形，客觀上又無不能注意之情事，其能注意竟因不勝酒力
    而疏未注意該處為速限四十公里之無號誌交岔路口，且有腳踏車在前方慢車道行
    駛之車前狀況，未減速慢行作隨時停車之準備，反以時速四、五十公里之速度超
    速直行欲通過岔路口，適有陳貞妏（七十六年十一月三十日生）沿延平路與同學
    乙○○、丁○○分乘腳踏車同向行駛在前，陳貞妏本應注意慢車應在劃設之慢車
    道上靠右順序行駛，而依當時情形，客觀上亦無不能注意之情事，其能注意竟疏
    於注意靠慢車道右側而偏向快車道行駛，致甲○○見狀煞避不及而自後撞及，造
    成陳貞妏受有右側（起訴書誤植為左側）硬腦下出血之傷害。甲○○嗣經警帶回
    警局處理，並測得其吐氣所含酒精濃度已高達前開數值，而查知上情。
二、案經陳貞妏之父丙○○訴由台南縣警察局佳里分局報請臺灣台南地方法院檢察署
    檢察官偵查起訴。
    理  由
一、訊據被告甲○○對於右開時、地酒後駕車發生車禍致被害人陳貞妏受傷之事實均
    坦承不諱，並經目擊證人乙○○、丁○○於警訊及本院審理時到庭陳證屬實，且
    有台南縣警察局道路交通事故調查報告表、吐氣所含酒精濃度測試結果單、台南
    縣警察局舉發違反道路交通管理事件通知單影本、刑法第一百八十五條之三案件
    測試觀察紀錄表、佳里綜合醫院診斷證明書各一紙、道路交通事故現場照片六幀
    在卷可資佐證。又被告不僅自承駕駛前有飲用啤酒，且被告於當日晚間八時三十
    一分許，為警測試其吐氣後之酒精濃度仍高達每公升０‧三二毫克，亦有前開吐
    氣所含酒精濃度測試結果單一紙可稽，足見其在案發當時之酒精濃度應更高於此
    。按汽車駕駛人飲用酒類後其吐氣所含酒精濃度超過每公升０‧二五毫克以上者
    ，不得駕車；行車速度，依標誌或標線之規定；行經無號誌之交岔路口，應減速
    慢行，作隨時停車之準備；汽車行駛時，駕駛人應注意車前狀況，並隨時採取必
    要之安全措施；慢車應在劃設之慢車道上靠右順序行駛，道路交通安全規則第一
    百十四條第二款、九十三條第一項、第三款、第九十四條第三項、第一百二十四
    條第二項分別定有明文。查被告既未考領汽車駕照本不得行駛汽車上路，而其既
    行駛汽車上路，對於上開交通安全規則自應知悉，另被害人陳貞妏騎乘腳踏車行
    駛道路，基於交通秩序之維護及為確保交通安全，其亦應注意前揭交通安全規則
    ，俱為其等應注意之事項，而肇事當時係天候晴朗、日間自然光線、雙線道、路
    面柏油、標線清晰、有快慢車道劃分、無號誌交岔路、路面乾燥無缺陷、無障礙
    物、視距良好、限速四十公里，有前開調查報告表存卷可考，足見依當時狀況被
    告及被害人客觀上並無不能注意之情狀，而被告甲○○於肇事後經測試吐氣所含
    酒精濃度高達每公升０‧三二毫克，是其飲酒後應注意能注意不得駕車而仍駕車
    ，且疏未注意該處為速限四十公里之無號誌交岔路口，復有腳踏車在前方慢車道
    行駛之車前狀況，未減速慢行作隨時停車之準備，反以時速四、五十公里之速度
    超速直行欲通過岔路口，而被害人陳貞妏亦能注意而疏於注意靠慢車道右側而偏
    向快車道行駛，致被告甲○○見狀煞避不及而自後撞及並因之肇事，被告及被害
    人均有違前開規定之注意義務，其二人均顯有過失，本件車禍經送臺灣省台南區
    車輛行車事故鑑定委員會鑑定結果亦同此認定，並鑑定被告甲○○為肇事主因、
    被害人陳貞妏為肇事次因，有該委員會南鑑字第九一一一一七號鑑定意見書在卷
    可佐。又被害人陳貞妏雖與有過失，然本件車禍既係被告之過失併合發生，被告
    之過失罪責仍不能因此即解免。又被告之過失行為與被害人所受上開傷害之間，
    顯有相當因果關係，亦無疑義。而由被告於案發當日經警測試其吐氣後之酒精濃
    度為每公升０‧三二毫克，已高出法律容許之每公升０．二五毫克，再參酌被告
    於飲酒後有前揭追撞前方腳踏車之異常駕駛行為，且經警帶回警局處理時，發覺
    被告有「查獲、測試或訊問過程，有嘔吐、呆滯木僵」、「有酒醉跡象，顯然無
    法安全駕駛」等情事，亦有前開測試觀察紀錄表載明可徵，顯見被告當時已因不
    勝酒力而影響其行車判斷力及控制力，致無法注意車前狀況始發生本件碰撞車禍
    ，其已不能安全駕駛動力交通工具，亦無疑義。本件事證已臻明確，被告犯行洵
    堪認定。
二、核被告甲○○所為，係犯刑法第一百八十五條之三之酒後不能安全駕駛動力交通
    工具而駕駛罪及同法第二百八十四條第一項前段之過失傷害罪。其所犯上開二罪
    間，犯意各別，行為互殊，應予分論併罰。又被告係無駕駛執照駕車且又酒醉駕
    車因而致人受傷，前開過失傷害罪部分，應依道路交通管理處罰條例第八十六條
    第一項規定加重其刑，並遞加重之。查被告有如事實欄所載執行完畢之前科紀錄
    ，有臺灣高等法院被告全國前案紀錄表可稽，其於執行完畢後五年之內，再犯本
    案之罪，係屬累犯，應依刑法第四十七條之規定遞加重其刑。爰審酌被告之品行
    、應負過失責任之程度、造成被害人傷害之結果、肇事後尚未與被害人達成民事
    上之和解，及被告於犯後尚能坦認犯行頗有悔意等一切情狀，分別量處如主文所
    示之刑，並諭知易科罰金之折算標準及定其應執行之刑，以資懲儆。
據上論斷，應依刑事訴訟法第二百九十九條第一項前段，道路交通管理處罰條例第八
十六條第一項，刑法第十一條前段、第一百八十五條之三、第二百八十四條第一項前
段、第四十七條、第四十一條第一項前段、第二項、第五十一條第五款，罰金罰鍰提
高標準條例第一條前段、第二條，判決如主文。
本案經檢察官姚玎霖到庭執行職務。
中      華      民      國      九十一      年     十一     月    七    日
                                      臺灣臺南地方法院交通法庭
                                          法  官  張  瑛  宗
右正本證明與原本無異。
如不服本判決，應於判決送達後十日內，向本院提出上訴狀。
                                          書記官  陳  志  德
中      華      民      國      九十一      年     十一     月    七    日
附錄本案論罪科刑法條：
中華民國刑法第一百八十五條之三
服用毒品、麻醉藥品、酒類或其他相類之物，不能安全駕駛動力交通工具而駕駛者，
處一年以下有期徒刑、拘役或三萬元以下罰金。
中華民國刑法第二百八十四條
 (過失傷害罪)
因過失傷害人者，處六月以下有期徒刑、拘役或五百元以下罰金，致重傷者，處一年
以下有期徒刑、拘役或五百元以下罰金。
從事業務之人，因業務上之過失傷害人者，處一年以下有期徒刑、拘役或一千元以下
罰金，致重傷者，處三年以下有期徒刑、拘役或二千元以下罰金。
